最高法院刑事判決　　　　　　一○○年度台上字第六三九五號
上　訴　人　劉郭龍
上列上訴人因違反毒品危害防制條例案件，不服台灣高等法院中
華民國一○○年八月三日第二審判決（一○○年度上訴字第一二
五二號，起訴案號：台灣板橋地方法院檢察署九十九年度偵字第
八六五四號），提起上訴，本院判決如下：
    主  文
上訴駁回。
    理  由
按刑事訴訟法第三百七十七條規定，上訴於第三審法院，非以判
決違背法令為理由，不得為之。是提起第三審上訴，應以原判決
違背法令為理由，係屬法定要件。如果上訴理由書狀並未依據卷
內訴訟資料，具體指摘原判決不適用何種法則或如何適用不當，
或所指摘原判決違法情事，顯與法律規定得為第三審上訴理由之
違法情形，不相適合時，均應認其上訴為違背法律上之程式，予
以駁回。本件上訴意旨略以：(一)、刑法第五十五條規定：「一行
為而觸犯數罪名者，從一重處斷。但不得科以較輕罪名所定最輕
本刑以下之刑。」原判決認上訴人劉郭龍同時有如附表一編號五
所示販賣第一級毒品海洛因、第二級毒品甲基安非他命之犯行，
從一重論處如附表二編號五所示販賣第一級毒品罪，科處有期徒
刑八年四月，但附表二編號一、七、八、九、十一所示部分，均
同樣係犯販賣第一級毒品罪，而僅各科處有期徒刑八年，則編號
五部分既論以一罪，量刑卻較其他部分為重，顯與上開規定不合
，且未說明判決之理由，自屬理由不備。又原判決附表二編號十
部分，既同犯販賣第一級毒品罪，量刑卻僅有期徒刑七年八月，
此與其他同樣依毒品危害防制條例第十七條第二項減輕其刑之部
分比較，量刑何以較輕？未敘明其判決之理由，亦屬理由不備。
(二)、原判決附表一編號六所示部分，上訴人雖曾接獲證人李建忠
購買第二級毒品之電話，但未實際實施何種犯罪行為，原審僅依
雙方通訊監察譯文內容，即為上訴人不利之判決，有違嚴格證據
法則。又刑法第二十六條規定：「行為不能發生犯罪之結果，又
無危險者，不罰。」上訴人既未出面交易毒品，並未發生任何結
果，亦不會使他人受有危險，自不應受罰，原判決論處上訴人罪
刑，顯有不適用法則之違誤。(三)、刑之量定，應依刑法第五十七
條規定，審酌各相關情狀，並衡酌有無同法第五十九條情堪憫恕
之事由，始能符合比例原則、平等原則。原判決撤銷第一審判決
，未依刑法第五十九條規定減輕其刑，而量處各罪較重之刑度，
有違刑事訴訟法第三百七十條前段保護上訴人之立法意旨，且未
說明量刑較重之具體理由，亦屬理由欠備。(四)、原判決認定上訴
人所犯附表一各次犯行，除編號六未實施犯罪外，其餘十次販賣
毒品行為，僅有四位購買者，受害人數不多，並非罪大惡極，且
上訴人年紀尚輕，不諳法律，誤蹈法網，已知犯錯，坦白承認，
請求從輕量刑，給予自新機會云云。惟查原判決撤銷第一審不當
之科刑判決，改判仍論處上訴人如原判決附表二編號一至四、六
至十一、依想像競合犯關係從一重論處上訴人如該附表編號五所
示均累犯各罪刑（均處有期徒刑）。已詳敘認定犯罪事實之依據
及憑以認定之理由。並對如何認定：上訴人如附表一編號六之部
分，已著手於犯罪行為之實行，為未遂犯；上訴人之犯行，不符
刑法第五十九條酌減其刑之規定；依刑事訴訟法第三百七十條但
書規定，得諭知較第一審為重之刑度；均已依據卷內資料予以指
駁及說明。從形式上觀察，原判決並無任何違背法令之處。次查
原判決認上訴人所為附表一之犯行，均為累犯，除法定刑為死刑
、無期徒刑不得加重外，均應加重其刑，另皆符合毒品危害防制
條例第十七條第一項、第二項之規定，應分別減輕其刑，並先加
後減再遞減之，其中編號六部分，因屬未遂犯再遞減之，基此加
重、減輕後之法定刑，復審酌上訴人各次犯行之情節，販毒共計
十一次等一切情狀，分別量處如附表二所示之刑，並定其執行刑
如主文所示，既已斟酌刑法第五十七條各款所列情狀而未逾法定
刑度，則其本於自由裁量之職權所為刑之量定，尚難指為違法。
上訴意旨置原判決之論敘於不顧，徒憑己見，為事實上或法律上
之爭辯，並對原審採證認事及量刑之職權行使，或枝節問題，或
於判決無影響事項，任意指摘，難謂已符合首揭法定上訴要件。
其上訴違背法律上之程式，應予駁回。又本件係從程序上駁回上
訴，上訴人請求從輕量刑，自無從審酌，併予明。
據上論結，應依刑事訴訟法第三百九十五條前段，判決如主文。
中    華    民    國  一○○  年   十一   月   十七   日
                      最高法院刑事第十庭
                          審判長法官  陳  世  淙  
                                法官  陳  東  誥  
                                法官  何  菁  莪  
                                法官  施  俊  堯  
                                法官  洪  曉  能  
本件正本證明與原本無異
                                      書  記  官  
中    華    民    國  一○○  年   十一   月  二十一  日
                                                      K